【裁判字號】    99,家聲,315
【裁判日期】    990531
【裁判案由】    變更子女姓氏
【裁判全文】
臺灣高雄地方法院民事裁定             99年度家聲字第315號
聲  請  人  丙○○
上列當事人請求變更子女姓氏事件，本院裁定如下：
    主  文
聲請人之子甲○○( 男，民國○○年○ 月○○日生，身分證統一編號
：Ｚ000000000號) 之姓氏准予變更為母姓之「陳」姓。
聲請程序費用由聲請人負擔。
    理  由
一、聲請意旨略以：聲請人丙○○與前夫乙○○於民國82年8 月
    31日離婚，並約定對於兩造所生之子甲○○權利義務之行使
    或負擔由聲請人任之。嗣甲○○於83年5 月30日由聲請人之
    姐姐陳孝儒收養，並從養母姓為「陳」，惟於99年4 月26日
    因終止收養關係而回復為父姓為「李」，然甲○○之父親乙
    ○○現已過世，且甲○○姓「陳」，已長達15年以上，所有
    存褶、不動產、退伍令等文件資料均是「陳」友鈞，故認甲
    ○○從父姓，對其有不利之影響，爰依民法第1059條第5 項
    規定，請求變更聲請人之子甲○○之姓氏為母姓即聲請人之
    「陳」姓等語。
二、按子女已成年者，經父母之書面同意得變更為父姓或母姓；
    有下列各款情形之一，且有事實足認子女之姓氏對其有不利
    之影響時，父母之一方或子女得請求法院宣告變更子女之姓
    氏為父姓或母姓：一、父母離婚者。二、父母之一方或雙方
    死亡者。三、父母之一方或雙方生死不明滿三年者。四、父
    母之一方曾有或現有未盡扶養義務滿二年者，民法第1059條
    第3 項及第5 項定有明文。而姓氏屬姓名權而為人格權之一
    部分，具有社會人格之可辨識性，與身分安定及交易安全有
    關外，姓氏尚具有家族制度之表徵，故賦予父母之選擇權，
    惟因應情勢變更，倘有事實足認子女之姓氏對其有不利之影
    響時，父母之一方或子女自得請求法院宣告變更子女之姓氏
    為父姓或母姓。
三、經查：聲請人之子甲○○現已成年，其因收養關係終止而回
    復為父之「李」姓，且其父親於已死亡等情，業據其提出戶
    籍謄本2 份及全戶戶籍資料查詢1 份為證。另聲請人之子甲
    ○○到庭陳稱：伊以前就姓陳，銀行戶頭、名下房子、當兵
    退伍令也是姓陳，以前社會關係都是姓陳，而且伊父親已經
    過世了，現在姓李對伊不利等語明確。本院審酌聲請人之子
    甲○○以「陳」友鈞生活長達15年以上，現因終止收養關係
    回復父姓變更為『李』友鈞，不僅徒增生活圈域斷層之困擾
    ，更妨害多年來以「陳」姓建立之人際關係與認同，對其難
    認無不利之影響。綜上，聲請人之子甲○○若繼續從父姓對
    其確有不利之影響，爰認聲請人之主張堪信為真實。是聲請
    人本件請求，經核並無不合，依法應予准許，爰宣告變更聲
    請人之子甲○○之姓氏為母姓之「陳」姓。
四、依非訟事件法第21條第1項、第24條第1項，裁定如主文。
中    華    民    國    99    年    5     月    31    日
                  家事法庭      法  官  郭佳瑛
以上正本係照原本作成
如對本裁定抗告須於裁定送達後10日內向本院提出抗告狀
中    華    民    國    99    年    5     月    31    日
                                書記官  曾小玲

司法院資訊處製作；財團法人民間司法改革基金會備份。
